行　政　法　院　判　決　　　　　　　　　　　　　八十八年度判字第二○四二號
　　原　　　告　英群企業股份有限公司
　　代　表　人　乙○○
　　訴訟代理人　甲○○
　　被　　　告　財政部臺北市國稅局
右當事人間因營利事業所得稅事件，原告不服行政院中華民國八十七年二月十三日台
八七訴字第○六六四四號再訴願決定（關於生產事業獎勵類目及標準免稅所得部分）
，提起行政訴訟。本院判決如左︰
　　主  文
原告之訴駁回。
　　事  實
緣原告八十二年度營利事業所得稅結算申報，原列報合於生產事業勵類目及標準免
稅所得為新台幣（以下同）六六、三二九、三一五元，及依促進產業升級條例投資抵
減稅額為一二、二七一、○二四元，被告初查以其於核准增資擴展後再購生產設備－
工具設備，而調整免稅設備比率，核定合於勵類目標準免稅所得為五三、三三八、
四二九元。又研究發展單位專業研究人員薪資原申報三五、八九二、○七五元，原查
以其中陳素梅等九名薪資合計五、三二五、五七二元為非專業研究人員，其薪資否准
列入抵減，核定研發人員之薪資為三○、五六六、五○三元及依促進產業升級條例投
資抵減稅額為一○、八六九、七四一元。原告不服，申請復查結果，未獲變更，遂向
財政部提起訴願，經遭駁回。原告乃循序提起再訴願，案經行政院再訴願決定將有關
研究與發展支出抵減稅額部分之原決定及原處分撤銷，由原處分機關另為適法之處分
，其餘部分之再訴願駁回。惟原告仍未甘服就免稅所得部分，向本院提起本行政訴訟
。茲摘兩造訴辯意旨如次：
原告起訴意旨略謂︰一、原告並未違反行為時勵投資條例法規之相關規定：按依原
告行為時，免稅設備比例之計算公式為：受勵生產設備＼受勵生產設備金額與非
受勵生產設備金額，由以上公式可知，免稅設備比例之計算，僅指生產設備而言，
非生產設備則免列入計算，原告完全符合規定，但被告卻將原告非生產設備部分，一
併計入，實與法令相違悖。所謂生產設備，行為時生產事業勵類目及標準第二十一
條第一項及財政部六十四年一月三十一日台財稅第三○七六八號函釋精神係規定若生
產事業於核准免稅期間另行增購或租借生產設備並參加生產，則無論該生產設備是否
可增加產能，只要其符合係屬參加生產之生產設備條件，即需向事業主管機關申報核
准。然本案系爭設備並未參與生產作業，依前揭法令函釋之規定，自無需要核備。二
、系爭設備之實際用途並非參與免稅產品之生產作業，並不符合首揭法令規定「生產
設備」條件：（一）系爭設備主要為測試及搬運之功能，並未生產任何產品：系爭工
具設備之實際用途可分為生產技術部門之測試、倉庫管理部門搬運存貨控制存量等用
途，其與產品量產作業並無關聯，系爭設備使用與否，並不會影響原告正常生產作業
流程，是故系爭工具設備就其實際用途而言，並非參與生產作業之生產設備。（二）
系爭工具設備之放置位置與生產作業區不同：系爭工具設備分別隸屬原告生產技術部
門及倉庫管理部門所管轄，該二部門皆與原告生產線分處原告廠區之不同位置，原告
工廠內有數棟用途各異之建築物，生產技術部門位於Ｉ棟，Ｉ棟建築物除三樓係供生
產技術部門進行生產技術之測試研究外，僅供員工餐廳、總務、人事辦公室使用，並
無任何產品之生產單位於該棟建築物內工作，而實際負責生產作業之部門係於Ｇ棟執
行生產作業，由系爭設備放置之位置而言，根本不可能參與生產作業，非屬生產設備
之事實已非常明確。以上，無論就系爭工具設備之使用用途、管轄部門及所處位置等
各方面事實，皆非屬生產設備，且其未參與生產作業之事實至為明確。三、系爭設備
是否應向事業主管機關申報核准，應其是否適用相關法令之規定，而非僅以設備名
稱判定：系爭設備於復查及一再訴願申請書中均強調並非用於生產流程及並未參與生
產作業，而被告決定書理由均未就此作一明確之否准理由說明，其僅以系爭設備之名
稱與部分生產設備名稱雷同，即判定其為生產設備，復即引用首揭釋令及生產事業
勵類目及標準第二十一條規定，核定系爭設備為應辦理申請核准而原告未予辦理，而
調整原告八十二年度申報免稅設備比例，應有擴大解釋法令之嫌，因生產事業勵類
目及標準第二十一條原本即規定應向事業主管機關辦理申請核准者，係「生產設備參
加生產者」，且財政部八十五年七月二十二日台財訴第000000000號訴願決
定書中亦明白表示：「所謂『生產設備』，應指產品製造過程中，所使用之機器設備
而言」，原告系爭之設備既未參與生產作業，即非所謂生產設備，自無核備之需要，
原告乃依規定辦理，而被告卻擴大解釋「未經主管機關查驗證明，如何證明非屬生產
設備之運用﹖」，且被告對系爭設備是否有參與生產及是否屬產品製造過程中之機器
設備未予查明，僅依設備名稱類似即判定系爭設備係屬生產設備，實令原告難以誠服
，且亦嚴重戕害納稅義務人之權益。基上所述，系爭工具並非屬生產設備之一部分，
不應併入原告公司八十二年度營利事業所得稅結算申報之免稅設備比例，被告僅以設
備名稱類似作為調整原告免稅設備比例之唯一依據，於法不合，請鈞院查明事實，撤
銷原處分、復查決定，訴願決定及再訴願決定等語。
被告答辯意旨略謂︰一、按「合於第三條勵類目及標準之生產事業，經增資擴展供
生產或提供勞務之設備者，及合於同條勵類目之生產事業，經增資擴展供生產或提
供勞務之設備，達到規定之勵標準者，得就左列勵擇一適用。．．．」為行為時
適用之勵投資條例第六條第二項所明定；又「合於本類目及標準新投資創立之生產
事業在申請核准免徵營利事業所得稅五年期限內或增資擴展之生產事業在申請核准就
其增資擴展部分免徵營利事業所得稅四年期限內，如於核准免稅案內所載生產設備外
，另行購置或租借增加產量之生產設備參加生產者，除經申報事業主管機關核准外，
該項生產設備產銷之產品不得享受免稅待遇。．．．」為生產事業勵類目及標準第
二十一條第一項所明定；又「生產設備之生產能力，向例係經事業主管機關審核出具
證明作為計算之依據，故生產能力之計算，應不發生困難。」及「一、經核准勵免
稅之生產事業，於核准免稅期間內，另行購置或租借生產設備，該項生產設備如非屬
增加產量之生產設備，生產事業應取具事業主管機關證明，否則應依生產事業勵類
目及標準第二十一條規定辦理。二、事業主管機關核發上項證明時，生產事業應將該
項另行購置或租借之生產設備列單報請事業主管機關查核，事業主管機關應就該項設
備清單逐一查核，分別按可增加產量之生產設備及非屬增加產量之生產設備，予以查
驗證明。」分別為財政部六十一年八月二十五日臺財稅第三七二二九號令及六十四年
一月三十一日台財稅第三○七六八號函所明釋。二、原告本（八十二）年度營利事業
所得稅結算申報，原列報合於生產事業勵類目及標準免稅所得為六六、三二九、三
一五元，被告初查以原告部分生產設備係以核准增資擴展後再購生產設備－工具設備
，而調整免稅設備比率為第三次增資擴展部分百分之九十二．四八、第四次增資擴展
部分百分之六○．五一、第五次增資擴展部分九十二．四八，核定新增免稅所得額為
五三、三三八、四二九元。原告不服，主張其工具設備並未能增加產能，計入生產設
備並不合理，故其免稅設備比例、第三次及第四次增資擴展部分應為百分之一○○、
第五次增資擴展部分應為百分之九九．一一，是其八十二年度之免稅所得應為六三、
八三八、六三一元云云，申經復查結果以原告雖主張系爭生產設備為非屬增加產量之
生產設備，但並未依前揭財政部台財稅第三○七六八號函釋規定取具事業主管機關之
證明；又其生產設備部分於八十二年度中陸續購入，自應按全年月份比例計算。原核
定其增資擴展享受免稅之生產設備比率並無不合，而未獲變更，乃循序提起訴願、再
訴願，經訴願決定及再訴願決定均持與原處分相同之見解，分別予以駁回在卷。三、
茲原告雖仍主張系爭工具設備，非屬增加產量之生產設備等情，但並未依前揭財政部
台財稅第三○七六八號函釋意旨，取具事業主管機關之證明，又該設備是否屬生產設
備及是否能增加產品產能，自應營業人實際運用情形而定，該等設備既未經事業主
管機關查驗證明，又何以確認其是否能增加產品產能或非屬生產設備之運用，原告並
無新事證，仍執前詞一再爭訟，難謂為有理由。綜上論述：原處分及所為復查、訴願
、再訴願決定並無違誤，請駁回原告之訴等語。
　　理  由
按「合於第三條勵類目及標準之生產事業，經增資擴展供生產或提供勞務之設備者
，及合於同條勵類目之生產事業，經增資擴展供生產或提供勞務之設備，達到規定
之勵標準者，得就左列勵擇一適用。．．．」為行為時適用之勵投資條例第六
條第二項所明定；又「合於本類目及標準新投資創立之生產事業在申請核准免徵營利
事業所得稅五年期限內或增資擴展之生產事業在申請核准就其增資擴展部分免徵營利
事業所得稅四年期限內，如於核准免稅案內所載生產設備外，另行購置或租借增加產
量之生產設備參加生產者，除經申報事業主管機關核准外，該項生產設備產銷之產品
不得享受免稅待遇。．．．」為生產事業勵類目及標準第二十一條第一項所明定。
又經核准勵免稅之生產事業，於核准免稅期間內，另行購置或租借生產設備，該項
生產設備如非屬增加產量之生產設備，生產事業應取具事業主管機關證明，否則應依
生產事業勵類目及標準第二十一條規定辦理；事業主管機關核發上項證明時，生產
事業應將該項另行購置或租借之生產設備列單報請事業主管機關查核，事業主管機關
應就該項設備清單逐一查核，分別按可增加產量之生產設備及非屬增加產量之生產設
備，予以查驗證明；未經核准免稅而能增加產量之重要生產設備參加生產者，其有關
勵免稅之核計，應按該項生產設備與原有設備生產能力或新增生產設備與原有設備
之成本金額比例計算產品銷售額；如結算申報年度所增購生產設備不滿一年者，以取
得之月份佔全年之比例計算產品銷售額，復為財政部六十四年一月三十一日台財稅第
三○七六八號及六十二年五月七日台財稅第三三二九七號函釋有案。上開函釋與首開
法令意旨並無不合，自得予適用。本件原告八十二年度營利事業所得稅結算申報，原
列報合於生產事業勵類目及標準免稅所得為六六、三二九、三一五元，及依促進產
業升級條例投資抵減稅額為一二、二七一、○二四元，被告初查以其於核准增資擴展
後再購生產設備－工具設備，而調整免稅設備比率，核定合於勵類目標準免稅所得
為五三、三三八、四二九元。又研究發展單位專業研究人員薪資原申報三五、八九二
、○七五元，原查以其中陳素梅等九名薪資合計五、三二五、五七二元為非專業研究
人員，其薪資否准列入抵減，核定研發人員之薪資為三○、五六六、五○三元及依促
進產業升級條例投資抵減稅額為一○、八六九、七四一元。原告不服，申請復查結果
，未獲變更，遂向財政部提起訴願，經遭駁回。原告乃循序提起再訴願，案經行政院
再訴願決定將有關研究與發展支出抵減稅額部分之原決定及原處分撤銷，由被告另為
適法之處分，其餘部分之再訴願駁回。原告乃就免稅所得部分，提起本件行政訴訟。
主張如事實欄所載。經查：(一)、本件原告八十二年度營利事業所得稅結算申報，列報
合於生產事業勵類目及標準免稅所得六六、三二九、三一五元。被告初查，以其部
分生產設備於八十二年期中購入及部分工具設備亦屬生產設備，乃調整其第三次至第
五次增資擴展之享受免稅生產設備比例，核定免稅所得為五三、三三八、四二九元。
原告以其部分生產設備金額一、○三九、三二三元，加權平均換算成本為一○七、五
六一元，業經臺灣省政府嗣後核准併同免稅，其第五次增資擴展免稅設備比例應為百
分之九九．一一，另部分設備金額計六、二二七、九五三元為工具設備，並未投入生
產線參加生產，原查歸併生產設備，將第三次及第四次增資擴展免稅設備比例由百分
之百降為百分之九三．九五及六○．五一，實有不當云云，申經復查結果，被告以其
主張之生產設備為非屬增加產量之生產設備，未依規定取具事業主管機關之證明，又
部分生產設備於八十二年度中陸續購入，應按全年月份比例計算，原查核定免稅所得
額為五三、三三八、四二九元，並無不合，乃未准變更，揆諸首揭說明，核無不合。
(二)、原告主張系爭工具設備之實際用途可分為生產技術部門之測試、倉庫管理部門搬
運存貨控制存量等用途，並非參與生產作業之生產設備，且系爭工具設備之放置位置
與生產作業區不同乙節。惟原告於申請復查時主張系爭工具設備均為倉庫、生產技術
及物品控制部門平時調撥存貨、規劃生產流程、原物料存量控制及品質測試之用途等
語，則系爭設備即難謂與原告生產品之生產作業無關而非生產設備。又系爭設備係屬
可增加產量之生產設備或非屬增加產量之生產設備，自應生產事業實際運用情形而
定，該等設備既未經事業主管機關查驗證明，則原告主張系爭設備係無法增加產量之
非生產設備，尚不足採。(三)、至財政部八十五年七月二十二日台財訴第000000
000號訴願決定，係就廚房昇降機、廚房用冰箱、冰水機等是否為該事件訴願人（
經營多層印刷電路板之製造）之生產設備，該案原處分機關並未究明，而將該案原處
分撤銷，由該案原處分機關另為處分，與本件案情不同，自不得據之遽謂原處分有何
違誤。綜上所述，原告所訴，核無可採，一再訴願決定，遞予維持原處分此部分，均
無不合，原告起訴意旨，難謂有理，應予駁回。
據上論結，本件原告之訴為無理由，爰依行政訴訟法第二十六條後段，判決如主文。
中    華    民    國     八十八      年      五      月     二十八      日
                    行 政 法 院 第 五 庭
                                審 判 長 評  事      趙  永  康
                                         評  事      吳  錦  龍
                                         評  事      沈  水  元
                                         評  事      林  清  祥
                                         評  事      劉  鑫  楨
右  正  本  證  明  與  原  本  無  異
                                         法院書記官  彭  秀  玲
中    華    民    國     八十八      年      五      月     二十八      日
